臺灣嘉義地方法院刑事判決　　　　　　　 94年度訴字第317號
　　公訴人　臺灣嘉義地方法院檢察署檢察官
　　被　告　乙○○　男　56歲.
上列被告因違反廢棄物清理法案件，經檢察官提起公訴（94年度
偵緝字第91號），合議庭裁定由本院受命法官獨任進行簡式審判
程序，本院判決如下：
    主  文
乙○○共同連續未依廢棄物清理法第四十一條第一項規定領有廢
棄物清除、處理許可文件，從事廢棄物清除、處理，處有期徒刑
壹年貳月。
    事  實
一、乙○○前因傾倒廢棄物之違反廢棄物清理法案件，經本院於
    民國（下同）91年3月4日，以90年度訴字第495號判決有期
    徒刑1年2月，緩刑4年確定，現仍緩刑中；其明知從事廢棄
    物之貯存、清除、處理，應向縣（市）主管機關申請核發公
    民營廢棄物清除處理機構許可文件後，始得為之，竟未取得
    許可，領有廢棄物清除、處理許可文件，即向不詳姓名年籍
    之成年男子承攬清除、處理廢棄物，並與黃文陽基於共同非
    法處理一般事業廢棄物之犯意聯絡，以每車次約新台幣（下
    同）1,500元代價進行清理，由乙○○以電話聯絡方式，先
    後：(一)於93年4、5月間某日晚上，由黃文陽駕駛其所有之剷
    土機（俗稱山貓），將堆放於後湖工業區某處之廢鑄砂一般
    事業廢棄物，清除到乙○○之不詳車牌號碼大貨車上，由乙
    ○○駕駛該大貨車，載運前揭廢棄物，傾倒在不知情之甲○
    ○管理之嘉義市○區○○○街遠東段231第號土地上，接續
    約3、4車次。(二)又於同年6、7月間某日晚上，乙○○指示引
    導黃文陽駕駛其所有之車牌號碼447-QV號自用大貨車，將堆
    放於後湖工業區某處之廢鑄砂廢棄物，接續清運至前揭231
    地號土地傾倒，共約2、3車次。(三)再於同年7月25日晚上，
    乙○○指示黃文陽駕駛其所有之上開車輛，將堆放於後湖工
    業區某處之廢鑄砂廢棄物，清運至前揭231地號土地上傾倒
    ；嗣當晚9時05分許，為現場埋伏之甲○○發現報警處理，
    查獲上情。
二、案經嘉義市警察局第二分局報告臺灣嘉義地方法院檢察署檢
    察官偵查起訴。
    理  由
一、訊據被告乙○○對於右揭事實坦承不諱（見本院94年6月24
    日審理筆錄），核與證人黃文陽於警偵訊時及證人甲○○於
    警訊時之證述相符，並有現場圖1份、現場照片12張、土地
    所有權狀影本、嘉義市事業廢棄物處理稽查紀錄工作單份及
    行政院環保署環境督察總隊中區環境督察大隊編號94-83號
    檢測報告書各1份附卷可稽（見偵緝卷第58-71頁）。按修正
    前之廢棄物清理法第20條前段規定：「公、民營廢棄物清除
    、處理機構經營廢棄物之貯存、清除或處理業務，應列明專
    業技術人員與貯存、清理、處理之工具、方法、設備及場所
    ，向地方主管機關申請核發許可證」，該條所稱之公、民營
    廢棄物清除、處理機構，係指擬經營廢棄物清除、處理業務
    者，其規範對象係對任何有意願經營廢物清除、處理業務之
    機構及人民，並非指已經申請取得各項許可證之公、民營廢
    棄物清除、處理機構而言，因此，修正前之廢棄物清理法第
    22條第2項第4款之規定（按即現行之廢棄物清理法第46條第
    1項第4款），應包含取得許可證之廢棄物清除、處理機構及
    個人非法經營廢棄物貯存、清除、處理業務者；再按修正前
    之廢棄物清理法第22條第2項第4款前段規定處罰擅自貯存、
    清除、處理廢棄物之行為，所指依同法第20條規定領有許可
    證或核備文件，為阻卻違法之事由，非謂該款僅處罰公民營
    業者，否則一般人擅自清除廢棄物，無法處罰，當違本法為
    改善環境衛生、維護國民健康之旨（最高法院89年度台上字
    第4814號判決可資參照）；另按修正前之廢棄物清理法第20
    條明定經營廢棄物之貯存、清除或處理業務之要件，一須公
    民營機構始得為之，二須向地方主管機關申請核發許可證，
    苟任何自然人或法人未以公民營機構之經營型態向地方主管
    機關申請核發許可證，即擅自從事廢棄物之貯存、清除或處
    理等行為，自應依同法第22條第2項第4款規定（按即現行之
    廢棄物清理法第46條第1項第4款）處罰。再按廢棄物清理法
    所謂「未依廢棄物清除、處理許可證或核備文件內容貯存、
    清除、處理廢棄物」，其中「清除」：指一般廢棄物之收集
    、運輸行為，「處理」：指下列行為：(1)中間處理（略）、
    (2)最終處置：指將一般廢棄物以安定掩埋、衛生掩埋或封閉
    掩埋之行為、(3)再利用（略），附為說明。綜上，被告既有
    前揭共同未依廢棄物清理法第41條第1項規定領有廢棄物清
    除、處理許可文件，而從事廢棄物清除、處理之行為，
    本件事證已臻明確，被告犯行堪予認定。
二、核被告乙○○所為，係犯廢棄物清理法第46條第1項第4款前
    段未依廢棄物清理法第41條第1項規定領有廢棄物清除、處
    理許可文件，從事廢棄物清除、處理罪。被告與黃文陽就前
    開犯行有犯意之聯絡及行為之分擔，均為共同正犯。又被告
    前揭3次犯行，時間緊接，所犯構成要件相同，顯係基於概
    括犯意為之，為連續犯，應依刑法第56條規定論以一罪，並
    依法加重其刑。爰審酌被告所為已危害環境衛生及國民健康
    ，惟所得甚微，與其素行、犯罪之動機、智識程度、手段、
    目的，及犯後坦承犯行，態度尚稱良好等一切情狀，量處如
    主文所示之刑，以資儆懲。
據上論斷，應依刑事訴訟法第273條之1第1項、第299條第1項前
段，廢棄物清理法第46條第1項第4款，刑法第11條前段、第56條
、第28條，判決如主文。
本案經檢察官柯文綾到庭執行職務
中　　華　　民　　國　　94　　年　　6 　　月　　24　　日
                      刑事第二庭法  官  盧 鳳 田
上列正本證明與原本無異。
如不服本判決，應於判決送達後10日內向本院提出上訴狀（應附
繕本）。告訴人或被害人如對於本判決不服者，應具備理由請求
檢察官上訴，其上訴期間之計算係以檢察官收受判決正本之日期
為準。
中　　華　　民　　國　　94　　年　　6 　　月　　29　　日
                                書記官  楊 國 色
附錄本件論罪科刑條文：
廢棄物清理法第46條第1項第4款：
有下列情形之一者，處一年以上五年以下有期徒刑，得併科新臺
幣三百萬元以下罰金：
四、未依第四十一條第一項規定領有廢棄物清除、處理許可文件
    ，從事廢棄物貯存、清除、處理，或未依廢棄物清除、處理
    許可文件內容貯存、清除、處理廢棄物。
